臺灣高雄地方法院刑事判決　　　　　　　　　　　　九十三年度簡上字第二六二號
　　上　訴　人　丙○○
　　（即被告）
　　選任辯護人　張永昌
右列上訴人因違反醫師法案件，不服本院高雄簡易庭九十二年度簡字第四五四三號中
華民國九十三年三月三十一日第一審刑事簡易判決（聲請簡易判決處刑書案號：九十
二年度偵字第一九七一九號），提起上訴，本院管轄之第二審合議庭判決如左：
    主  文
上訴駁回。
丙○○緩刑肆年。
    事  實
一、丙○○明知自己並未取得合法醫師資格，竟自民國八十七年九月間起至九十一年
    十二月十三日止，在高雄市三民區○○○路六十六之一號住處，使用針為工具，
    以針插至人體放血之侵入性方式，為病患張清從等不特定人治療腦部血管拴塞等
    疾病，而擅自執行醫療業務。嗣於九十一年十二月十三日上午十時許，為高雄市
    政府衛生局會同高雄市政府警察局三民第二分局民族派出所警員，在上址當場查
    獲上情。
二、案經高雄市政府衛生局函送臺灣高雄地方法院檢察署檢察官聲請簡易判決處刑。
    理  由
一、右揭事實，業據上訴人即被告（下稱被告）丙○○於本院審理中坦承不諱，並經
    證人張清從於警訊、偵訊中證述明確，復有高雄市政府衛生局九十一年十二月十
    三日高市衛三字第０九一００四０二三三號函所附之醫院診所調查紀錄表三紙、
    現場照片十九幀附卷可稽。
二、按醫師法第二十八條第一項規定：「未取得合法醫師資格，擅自執行醫療業務者
    ，處一年以上，三年以下有期徒刑：：其所使用之藥械沒收之。但合於左列情形
    之一者，不在此限：一在中央衛生主管機關認可之醫院，於醫師指導下實習之國
    內醫學院、校學生或畢業生。二在醫療機構於醫師指示下之護士、助產士或其他
    醫事人員。三合於第十一條第一項但書規定者（即於無醫師執業之山地、離島、
    偏僻地區或有急迫情形，為應醫療需要，得由地方衛生主管機關指定醫師，以通
    訊方式訊問病情，為之診察，開給方劑，並囑由公立衛生醫療機構護士、助產士
    執行治療）。四臨時施行急救者」。而該條所稱之醫療業務之行為，係指以治療
    、矯正或預防人體疾病、傷害、殘缺為目的，所為的診察、診斷及治療；或基於
    診察、診斷結果，以治療為目的，所為的處方、用藥、施術或處置等行為的全部
    或一部均屬之。惟為兼顧現況，行政院衛生署於八十二年十一月十九日衛署醫字
    第八二０七五六五六號公告不列入醫療管理之行為及其相關事項，如下：一未涉
    及接骨或交付內服藥品，而以傳統之推拿手法，或使用民間習用之外敷膏藥、外
    敷生草藥與藥洗，對運動跌打損傷所為之處置行為。二未使用儀器，未交付或使
    用藥品，或未有侵入性而以傳統習用方式，對人體疾病所為之處置行為。如藉按
    摩、刮痧、腳底按摩、收驚、神符、香灰、拔罐、氣功與內功等方式，對人體疾
    病所為之處置行為，均不列入醫療管理行為。查，本件被告使用針為工具，以針
    插至人體之侵入性、放血方式，為證人張清從證述綦詳，且為被告所坦認，被告
    所為已逾越上述不列入醫療行為之範疇，足認其有執行醫療業務之行為。綜上所
    述，本件事證明確，被告之犯行堪以認定。
三、本案被告從事之使用針為工具，以針插至人體之侵入性方式之醫療行為係屬中醫
    師之診療科別業務，已逾越前揭不列入醫療管理之範圍，亦屬醫師法規定之醫療
    業務。又醫師法第二十八條所稱之業務，係指以繼續之意思，反覆實施同種類行
    為為目的之社會活動，當然包含多次行為，被告之實施醫療行為雖有多次，對數
    位病患為之，但只執行一個醫療業務，係屬繼續犯之一種，應僅構成一罪。另被
    告前揭行為係自八十七年九月間起至九十一年十二月十三日止，而醫師法已於九
    十一年一月十六日修正公布，並自同日施行，是被告最後行為違反醫師法行為之
    時間，係在醫師法修正施行後，本案應適用裁判時即修正後之醫師法第二十八條
    前段規定論處。是核被告所為，核係違反醫師法第二十八條第一項前段之罪。原
    審因而適用醫師法第二十八條前段、刑法第四十一條第一項前段、第四十二條第
    三項，罰金罰鍰提高標準條例第二條，量處被告有期徒刑六月，併科罰金新臺幣
    四十萬元，有期徒刑如易科罰金，以佰元折算壹日，罰金如易服勞役，以罰金
    總額與陸個月之日數比例折算。經核原判決認事用法並無不合，量刑亦屬適度。
    被告上訴意旨主張原審量刑過重，指摘原判決不當，並無理由，應予駁回。
四、又查被告前未曾受有期徒刑以上刑之宣告，此有臺灣高等法院被告全國前案紀錄
    表、本院被告院內索引卡紀錄表各一件在卷可徵，因一時失慮，偶罹刑典，事後
    已坦承犯行，深具悔意，經此刑之宣告後，應知警惕而無再犯之虞，本院因認暫
    不執行其刑為當，予以宣告緩刑四年，用啟自新。
五、末查，公訴人認為被告有為病患甲○○、乙○○、張瑞麟、陳美琪、黃明珠等人
    診察疾病、開給藥方之醫療行為等語，惟查：(1)證人甲○○於偵查中均僅證述：
    伊是足部關節受傷後自九十一年間某日起迄今約十次左右，請被告幫伊推拿並貼
    被告自製之藥膏等語；(2)證人乙○○於偵查中證述：伊是因腰部至腳部之肌肉拉
    傷，自九十二年一月起連續請被告推拿約七、八次等語（均參見臺灣高雄地方法
    院檢察署九十二年度他字第二九四七號卷宗第十九頁反面第四行）。是被告為病
    患甲○○、乙○○所為之處置行為部分，應係未涉及接骨或交付內服藥品或未有
    侵入性而以傳統習用方式，或以傳統推拿手法，或使用民間習用之外敷膏藥，對
    人體疾病或運動跌打損傷所為之處置行為之事實，應堪認定，核其上揭所為部分
    ，尚非醫師法第二十八條第一項規定之醫療業務行為；又(3)病患張瑞麟、陳美琪
    、黃明珠部分，僅有高雄市政府衛生局九十一年十二月十三日高市衛三字第０九
    一００四０二三三號函檢附之現場調查病患及候診人資料一紙（參見臺灣高雄地
    方法院檢察署九十一年度發查字第七四五三號卷宗第五頁）在卷可參，並無其他
    積極證據，以實其說，尚不足以證明被告有對病患張瑞麟、陳美琪、黃明珠，施
    以診察疾病、開給藥方之醫療行為，併此敘明。
據上論斷，應依刑事訴訟法第四百五十五條之一第一項、第三項、第三百六十八條，
刑法第七十四條第一款，判決如主文。
本案經檢察官丁○○到庭執行職務。
中      華      民      國      九十三    年      六    月    二十五    日
                                  臺灣高雄地方法院刑事第五庭
                                      審判長法  官  李政庭
                                            法  官  蘇雅慧
                                            法  官  何秀燕
右正本證明與原本無異。
不得上訴。
                                            書記官 顏平國
中    華    民    國      九十三      年      六    月      二十五      日
